【裁判字號】    98,交聲,3208
【裁判日期】    981020
【裁判案由】    違反道路交通管理處罰條例聲明異議
【裁判全文】
臺灣臺北地方法院交通事件裁定        98年度交聲字第3208號
原處分機關  臺北市交通事件裁決所
異  議  人
即受處分人  乙○○
上列受處分人因違反道路交通管理處罰條例案件，對於臺北市交
通事件裁決所98年9月2日所為之處分（原處分案號：北市裁罰字
第22-C00000000號），聲明異議，本院裁定如下：
    主  文
異議駁回。
    理  由
一、按汽車駕駛人駕駛汽車，應遵守道路交通標誌、標線、號誌
    之指示，道路交通安全規則第90條前段定有明文。復按汽車
    駕駛人，行經有燈光號誌管制之交岔路口闖紅燈者，處新臺
    幣（下同）1,800元以上5,400元以下罰鍰；汽車駕駛人有第
    53條之情形者，並記違規點數3 點，道路交通管理處罰條例
    第53條第1 項、第63條第1 項第3 款亦已分別明訂。又道路
    交通管理處罰條例所稱之汽車，依該條例第3 條第8 款之規
    定，包含機器腳踏車在內。
二、本件異議人即受處分人（下稱受處分人）乙○○於民國98年
    7 月20日19時45分許，騎乘車號LY3-218 號重型機車行經有
    燈光號誌管制之新店市○○路○ 段82巷路口時，因違規闖紅
    燈為警攔停舉發。嗣受處分人於應到案日期前之98年8 月3
    日向原處分機關提出申訴，經原處分機關函請舉發單位調查
    結果，仍認受處分人確有前開違規行為，原處分機關乃於98
    年9 月2 日，依道路交通管理處罰條例第53條第1 項、第63
    條第1 項第3 款（裁決書漏引第3 款）之規定，裁處受處分
    人1,800 元之罰鍰並記違規點數3 點。
三、受處分人異議意旨略以：我認為我沒有闖紅燈，警察騎乘機
    車闖雙黃線來追我，我要警察提供我有闖紅燈的相片或錄影
    帶，若有，我願意受罰，為此聲明不服，請求撤銷原處分等
    語。
四、經查：
  (一)本件舉發經過業經證人即本件舉發員警甲○○，於本院調查
    時到庭證稱：大約在98年7 月20日下午7 時40分許，我就開
    始在北宜路2 段那邊騎乘警用機車在附近繞，看有無違規。
    在快接近告發受處分人時間的時候，當時受處分人的速度不
    快，真的非常慢，可能是他有看到紅燈，不知道有無看到我
    ，他右手在騎乘機車，左手拿腳踏板的東西，邊拿邊騎，不
    過受處分人在紅燈停止線的地方還是有停下來，可是最後還
    是緩緩慢速的騎乘過去。當時我距離受處分人大約不到100
    公尺左右，當時的天候是晚上，天氣是晴天沒有下雨，而且
    紅燈的燈號在晚上很明顯。那個路段雖然還有很多車子，但
    是只有受處分人的機車慢慢騎乘闖紅燈過來，當時我看到受
    處分人手上還拿東西，因此可以確定是受處分人闖紅燈等語
    綦詳（見本院98年9 月24日訊問筆錄第2 頁），並有其庭呈
    當天約略動線及位置之照片2 張在卷可稽（見本院卷第18頁
    ）。再考量證人甲○○身為執法人員，與受處分人既素不相
    識，且無任何關係或宿怨仇隙，衡情應無在執行交通勤務中
    ，刻意捏造事實舉發素不相識、毫無冤仇之受處分人之必要
    ，且其於負有具結義務並可能受刑法偽證罪處罰之情形下，
    仍於法庭為前揭證言，其證言之憑信性應可獲得擔保。且警
    員取締交通違規行為，本與民眾立於潛在之對立關係，為避
    免引發民怨或爭議，而影響自身勤務之執行及警方執法之威
    信，衡情應會謹慎將事，在得以確定民眾違規事實之前提下
    ，始予掣單舉發，故該證人之證述應足以作為認定受處分人
    違規事實之依據，受處分人前揭所辯，自難採信。道路交通
    管理處罰條例或相關法規並未規定要求執行交通勤務員警於
    舉發交通違規案件時，應以錄音、錄影或其他方式蒐證為之
    ，惟執行查察取締勤務之人員，以其親身經歷之舉發過程，
    於法院具結後以證人身分接受訊問，而就行為人違規事實加
    以證述，法院於衡量審酌其證詞之證明力高低後，採其證言
    作為認定判斷之基礎，自非法所不許。
  (二)再警察舉發交通違規行為，並不以照片或錄影為必要之證明
    方法，若強求各種交通違規行為均需以照片或錄影為其裁罰
    依據，事實上殆不可行，蓋諸多違規行為之發生難以預期，
    違規狀態稍縱即逝，如闖紅燈（在未設置闖紅燈自動照相儀
    器之處所）者是，受處分人請求調取路口監視器、現場舉發
    照片乙節，因前開路口並無公有監視器等情，業經證人甲○
    ○到庭證稱明確（參見本院98年9 月24日訊問筆錄第3 頁）
    ，且經本院函詢結果，原舉發單位函覆稱：詢問違規址處設
    有監視器設備大樓管理員及該里里長均告知該處沒有監視器
    可照到該交岔路口行車管制號，於82巷口旁雖有監視器，但
    僅能照到人行道及公車站，並有現場草圖1 張在卷可稽（參
    見本院卷第25頁），本件並非以科學儀器採證、事後舉發，
    並無以現場舉發照片為必要要件，縱無監視器照相或錄影存
    證，亦不影響受處分人有於前開時、地違規闖紅燈之違規事
    實之認定，本件事證明確，受處分人違規行為堪以認定，應
    依法裁罰。
五、綜上所述，受處分人確有騎乘車牌號碼OYJ-086 號重型機車
    ，於上揭時、地，行經有燈光號誌管制之交岔路口闖紅燈之
    違規行為，且於舉發通知單所載應到日期前提出陳述，從而
    原處分機關依道路交通管理處罰條例第53條第1 項、第63條
    第1 項第3 款等規定，裁處受處分人罰鍰1,800 元並記違規
    點數3 點，核無違誤。受處分人聲明異議，指摘原處分不當
    ，為無理由，應予駁回。
據上論斷，應依道路交通案件處理辦法第19條，裁定如主文。
中    華    民    國    98    年    10    月    20    日
                  交通法庭法  官  章曉文
以上正本證明與原本無異
如不服本裁定應於送達後5日內向本院提出抗告狀
                          書記官  林義盛
中    華    民    國    98    年    10    月    20    日


司法院資訊處製作；財團法人民間司法改革基金會備份。
